【裁判字號】    90,家上,54
【裁判日期】    900515
【裁判案由】    確認父女關係存在等
【裁判全文】
臺灣高等法院民事判決  九十年度家上字第五四號
      上  訴  人  甲○○
      被 上訴 人  乙○○
      法定代理人  丙○○
右當事人間確認父女關係存在等事件，上訴人對於中華民國八十九年十二月二十八日
臺灣板橋地方法院八十九年度親字第三三號第一審判決提起上訴，本院判決如左：
    主    文
上訴駁回。
第二審訴訟費用由上訴人負擔。
    事實及理由
一、被上訴人起訴主張：上訴人與其生母丙○○於八十二年間相識後，上訴人即經常
    進出並留宿丙○○家中，其二人並於○○○年○月○○○日生育被上訴人，且兩
    造之血型及ＤＮＡ型別經法務部調查局鑑定結果認為被上訴人極可能為被上訴人
    生母丙○○及上訴人所生，足見兩造間確有親子血緣關係，為此請求確認被上訴
    人為上訴人與丙○○所生之女，上訴人並應認領被上訴人。又被上訴人一直由生
    母丙○○獨力扶養，丙○○經濟無慮，被上訴人現與生母、祖父、繼父及繼父二
    子共同生活，相處融洽，生活空間亦舒適寬敞以及被上訴人受監護之意願，由丙
    ○○取得監護權，對被上訴人最為有利。反之，上訴人因做生意，常常在大陸，
    而且也沒意願好好照顧小孩，不宜由其監護等語。並聲明駁回上訴人之上訴。
二、上訴人則以：兩造在法律上顯無任何親子關係存在，而在應提起認領之訴之情形
    ，不得提起確認親子關係存在之訴，是本件確認父女關係存在之訴顯無理由。又
    本件既經ＤＮＡ鑑定結果認定被上訴人與上訴人確實有血緣關係，則上訴人對於
    被上訴人請求認領之主張不爭執。惟上訴人生母欲解決被上訴人身份問題，本應
    先與上訴人協商，而非濫行訴訟，其動機萬分可疑。再者，被上訴人生母曾於舞
    廳上班，目前從事何種行業、經濟能力如何，均成問題，顯非妥適之法定代理人
    ，而上訴人為○○食品公司負責人，具有正當職業，經濟無虞，能提供被上訴人
    較好之環境等語。並以先位聲明廢棄原判決及駁回被上訴人於原審之訴，備位聲
    明廢棄原判決關於監護部分並駁回被上訴人於原審之訴，並依民事訴訟法第五百
    九十六條準用同法第五百七十二條之一第一項之規定提出附帶請求，請求酌定被
    上訴人權利義務之行使或負擔由上訴人任之。
三、查被上訴人主張：上訴人與其生母即訴外人丙○○於八十二年間相識後，上訴人
    即經常進出並留宿丙○○家中，其二人並於○○○年○月○○○日生育被上訴人
    ，被上訴人為上訴人與其生母丙○○所生之非婚生子女等情，業據提出戶籍謄本
    二件為證（台北地院卷，二一至二三頁）。上訴人雖辯稱：被上訴人並非上訴人
    所生之女等語，惟兩造經親子血緣鑑定結果，其血型及DNA 型別之各項相對應型
    別均無矛盾，經計算CPI 值為四四三、八一四以上，有百分之九九‧九九以上機
    率為其生母丙○○與上訴人所生之事實，有法務部調查局八十九年九月二十一日
    （八九）陸（四）字第八九０六六二三五號鑑定通知書附卷可按（原審卷，二五
    至二六頁），上訴人對於此鑑定報告並不爭執（本院卷，三二頁），應認被上訴
    人之上開主張為真實。
四、上訴人雖又辯稱：兩造在法律上顯無任何親子關係存在，且在應提起認領之訴之
    情形，不得提起確認親子關係存在之訴，被上訴人請求認領及確認父女關係存在
    之訴並無理由等語。最高法院四十三年台上字第一一八０號判例亦載：「非婚生
    子女除經生父認領或視同認領外，與其生父在法律上不生父子關係，不得提起確
    認父子關係成立之訴。」惟按受胎期間生父與生母有同居之事實者，非婚生子女
    或其生母或其他法定代理人，得請求其生父認領為生父之子女，民法第一千零六
    十七條第一項第一款定有明文。被上訴人既為上訴人之非婚生子女，受胎期間上
    訴人與其生母丙○○復有同居之事實，且上訴人之前並未認領，亦未加以撫育，
    故被上訴人請求上訴人認領為其子女，為有理由，應予准許。再者，被上訴人既
    為上訴人與訴外人丙○○所生之女，被上訴人請求上訴人認領為其子女，復一併
    請求確認被上訴人為上訴人與丙○○所生之女，此與上開判例所載未認領之情形
    尚有不同，應予准許。
五、民法第一千零六十九條之一規定：「非婚生子女經認領者，關於未成年子女權利
    義務之行使或負擔，準用第一千零五十五條、第一千零五十五條之一及第一千零
    五十五條之二之規定。」查被上訴人係八十三年七月二十九日出生，為未成年人
    ，有卷附戶籍謄本可稽（台北地院卷，二三頁）。依此規定，上訴人與丙○○關
    於被上訴人之監護既未為協議，被上訴人請求法院酌定監護權，依民法第一千零
    五十五條規定，被上訴人請求法院酌定監護權，應予准許。
六、關於被上訴人應由何人監護問題，經查被上訴人年僅六歲，尚屬年幼，且自幼即
    由其生母丙○○撫育迄今，與上訴人則未同住等事實，為兩造所不爭，因此，基
    於未成年子女在情感上需要持續性（continuity）與穩定性（stability）之考
    量，不宜遽然中止、改變被上訴人現有之環境與其人際關係。再者，台北市政府
    社會局就監護權之歸屬為訪視調查結果稱：「依上訴人經濟能力、支持系統、身
    體健康狀況、照顧意願等視之，被上訴人監護權歸上訴人，尚未發現重大負面之
    影響」（原審卷，五一頁）。台北縣家庭扶助中心製作之訪視報告結果亦稱：「
    被上訴人生母有收入及親友資源可以照顧被上訴人，且被上訴人與其生母實際生
    活，與其繼父、繼父子女互動佳」（原審卷，四五頁）。此外，被上訴人於本院
    審理時親自到場當庭表示其不喜歡上訴人，不願上訴人當其父親，因其與上訴人
    不熟，上訴人並沒有照顧伊等語（本院卷，三六頁）。上訴人雖主張：丙○○曾
    於舞廳上班，目前從事何種行業、經濟能力如何，均成問題，顯非妥適之法定代
    理人等語。被上訴人則主張：丙○○在○○國際有限公司擔任美容部教育主任，
    且與人合夥經營○○圖書公司、獨資開設○○○餐廳，有正當工作及固定收入等
    語，並提出結業證書、在職證明單、員工薪資單、合夥契約書、營利事業登記證
    、營業稅繳款書等為證（原審卷，六九至八一頁；本院卷二四頁），經核與其所
    主張之事實相符，應認被上訴人主張丙○○目前有正當職業及固定收入等語為可
    採信。上訴人雖又稱：丙○○在中華民國○○○○○○協會任副總幹事，其未取
    得律師資格卻以提供法律諮詢收取營利費用，顯非正當工作等語。惟上訴人稱：
    中華民國○○○○○○協會係合法立案之公司，其因熱心公益，在該公司擔任行
    政工作，並非法律諮詢業務等語，並提出立案證書及所屬辦公室證書為證（本院
    卷，二五至二六頁）。上訴人空言主張丙○○以提供法律諮詢收取營利費用云云
    ，未能舉證以實其說，並無可採。本院審酌上開情事，認被上訴人由其生母丙○
    ○監護，符合被上訴人之最佳利益，爰酌定被上訴人權利義務之行使或負擔由丙
    ○○任之。
七、從而被上訴人請求確認被上訴人為上訴人與丙○○所生之女、上訴人應認領被上
    訴人、被上訴人權利義務之行使或負擔由被上訴人之生母丙○○任之等，均為有
    理由，應予准許。是則原審為被上訴人勝訴之判決，於法並無不合，上訴意旨指
    摘原判決不當，求予廢棄改判，為無理由，應予駁回。
八、據上論結，本件上訴為無理由，依民事訴訟法第四百四十九條第一項、第七十八
    條，判決如主文。
中      華      民      國    九十      年      五      月      十五    日
                                民事第十二庭
                                    審判長法  官  林  丁  寶
                                          法  官  林  恩  山
                                          法  官  高  鳳  仙
右正本係照原本作成。
如不服本判決，應於收受送達後二十日內向本院提出上訴書狀，其未表明上訴理由者
，應於提出上訴後二十日內向本院補提理由書狀（均須按他造當事人之人數附繕本）
上訴時應提出委任律師或具有律師資格之人之委任狀；委任有律師資格者，另應附具
律師及格證書及釋明委任人與受任人有民事訴訟法第四百六十六條之一第一項但書或
第二項（詳附註）所定關係之釋明文書影本。
中      華      民      國    九十      年      五      月      十六    日
                                          書記官  黃  慶  霽
附註：
民事訴訟法第四百六十六條之一（第一項、第二項）：
對於第二審判決上訴，上訴人應委任律師為訴訟代理人。但上訴人或其法定代理人具
有律師資格者，不在此限。
上訴人之配偶、三親等內之血親、二親等內之姻親，或上訴人為法人、中央或地方機
關時，其所屬專任人員具有律師資格並經法院認為適當者，亦得為第三審訴訟代理人
。


??

??

??

??




2




司法院資訊處製作；財團法人民間司法改革基金會備份。
